【裁判字號】    89,訴,1138
【裁判日期】    890831
【裁判案由】    清償借款
【裁判全文】
臺灣臺南地方法院民事判決  八十九年度訴字第一一三八號
    原      告  台灣省合作金庫
    法定代理人  乙○○
    訴訟代理人  丙○○
                丁○○
    被      告  甲○○
                              .
右當事人間請求清償借款事件，本院判決如左：
    主    文
被告應給付原告新台幣壹佰捌拾伍萬貳仟伍佰捌拾元，及如附表二所示之利息及違約金
。
原告其餘之訴駁回。
訴訟費用由被告負擔。
    事    實
甲、原告方面：
一、聲明：被告應給付原告新台幣（下同）一百八十五萬二千五百八十三元，及如附表一
    所示之利息及違約金。
二、陳述：爰訴外人方美蓉前邀被告甲○○為連帶保證人，於民國八十四年八月二日先向
    原告簽立借據借用如附表一編號一所示之款項一百萬元，約定借款期限十五年，即自
    八十四年八月二日起至九十九年八月二日止，分期按月付息一次，每期一個月，平均
    攤還本息，利息則按原告基本放款利率加碼週年利率百分之二點五計算，嗣於八十七
    年十一月九日，訴外人方美蓉再邀同被告及訴外人王祝、林漢章為連帶保證人，簽立
    本票向原告借用如附表一編號二所示之款項一百萬元，約定清償期限為八十八年十一
    月九日，利率按原告基本放款利率加碼週年利率百分之三計算，分期按月付息一次，
    每期一個月，到期一次清償本金，上開二筆借款如遇基本放款利率變動時，亦隨同調
    整，如有逾期償付本金或繳付利息時，即喪失期限利益，全部債務視為到期，除仍按
    原約定利率計息及應清償剩餘本息外，並應給付自逾期之日起，其逾期在六個月以內
    者，按約定利率百分之十，超過六個月者，按約定利率百分之二十計算之違約金。詎
    訴外人方美蓉對附表一編號一所示之借款自八十八年八月二日起，附表一編號二所示
    之借款自八十八年七月九日起即均未按期繳息，尚欠如聲明所示之本利及違約金迄未
    清償，被告為其連帶保證人，依法應對上開債務負連帶清償之責，為此依據連帶保證
    之法律關係提起本件訴訟。
三、證據：提出本票、借據、基本放款利率表各一紙、繳息查詢單二件及戶籍謄本一件為
    證。
乙、被告方面：
    被告未於言詞辯論期日到場，亦未提出書狀作何聲明或陳述。
    理    由
一、本件被告經合法通知，無正當理由未於言詞辯論期日到場，核無民事訴訟法第三百八
    十六條所列各款情形，爰依原告之聲請，由其一造辯論而為判決。
二、本件原告主張訴外人方美蓉前邀被告甲○○為連帶保證人，於八十四年八月二日先向
    原告簽立借據借用如附表一編號一所示之款項新台幣一百萬元，約定借款期限十五年
    ，即自八十四年八月二日起至九十九年八月二日止，分期按月付息一次，每期一個月
    ，平均攤還本息，利息則按原告基本放款利率加碼週年利率百分之二點五計算，嗣於
    八十七年十一月九日，訴外人方美蓉再邀同被告及訴外人王祝、林漢章為連帶保證人
    ，簽立本票向原告借用如附表一編號二所示之款項一百萬元，約定清償期限為八十八
    年十一月九日，利率按原告基本放款利率加碼週年利率百分之三計算，分期按月付息
    一次，每期一個月，到期一次清償本金，上開二筆借款如遇基本放款利率變動時，亦
    隨同調整，如有逾期償付本金或繳付利息時，即喪失期限利益，全部債務視為到期，
    除仍按原約定利率計息及應清償剩餘本息外，並應給付自逾期之日起，其逾期在六個
    月以內者，按約定利率百分之十，超過六個月者，按約定利率百分之二十計算之違約
    金。詎訴外人方美蓉對附表一編號一所示之借款自八十八年八月二日起，附表一編號
    二所示之借款自八十八年七月九日起即均未按期繳息，尚欠如聲明所示之本利及違約
    金迄未清償之事實，業據其提出借據、本票、利率表各一件及繳息查詢單二件為證。
    被告經合法通知，無正當理由未於言詞辯論期日到場，亦未提出書狀作何聲明或陳述
    ，經本院核閱上開原告提出之本票、借據、利率表及繳息查詢單中所載之借款金額、
    利率、違約金、清償日期等事項調查證據之結果，除被告逾期時原告基本放款利率為
    週年利率百分之七點六零五，分別加碼週年利率百分之二點五及百分之三後為週年利
    率百分之十點一零五及百分之十點六零五，並非原告附表一所示之利率，此超出部分
    應予扣除外，餘均與原告所述相符，自堪信其主張為真實。
三、按當事人得約定債務人不履行債務時，應支付違約金，民法第二百五十條第一項定有
    明文。又稱保證者，謂當事人約定，一方於他方之債務人不履行債務時，由其代負履
    行責任之契約。保證債務，除契約另有訂定外，包含主債務之利息、違約金、損害賠
    償及其他從屬於主債務之負擔，民法第七百三十九條、第七百四十條亦分別定有明文
    。又保證債務之所謂連帶，係指保證人與主債務人負同一債務，對於債權人各負全部
    給付之責任而言。從而，原告依據連帶保證之法律關係，請求被告應給付原告一百八
    十五萬二千五百八十三元，及如附表二所示之利息及違約金，即屬正當，應予准許，
    超出部分，即無理由，應予駁回。
據上論結，本件原告之訴為一部有理由，一部無理由，依民事訴訟法第三百八十五條第一
項前段、第七十九條但書，判決如主文。
中      華      民      國    八十九    年      八      月      三十一      日
                                  臺灣臺南地方法院民事第二庭
                                              法      官  張家瑛
右為正本係照原本作成
如對本判決上訴，須於判決送達後廿日內向本院提出上訴狀
中      華      民      國    八十九    年      九      月        四        日
                                              法院書記官  蔡蘭櫻
~FO
~T32
附表一
┌──┬──┬────┬─────┬─────────┬──────────────┐
│編號│種類│原借本金│ 現欠本金 │利息起迄日及利率  │違        約        金      │
│    │    │(新台幣)│ (新台幣) │                  │                            │
├──┼──┼────┼─────┼─────────┼──────────────┤
│    │    │        │八十五萬二│自八十八年八月二日│自八十八年九月三日起至清償日│
│ 一 │借據│一百萬元│千五百八十│起至清償日止按周年│止，逾期在六個月以內者，按上│
│    │    │        │三元      │利率百分之十點四計│開利率百分之十，超過六個月者│
│    │    │        │          │算。              │，按上開利率百分之二十計算。│
├──┼──┼────┼─────┼─────────┼──────────────┤
│ 二 │本票│一百萬元│一百萬元  │自八十八年七月九日│自八十八年八月十日起至清償日│
│    │    │        │          │起至清償日止按周年│止，逾期在六個月以內者，按上│
│    │    │        │          │利率百分之十點七二│開利率百分之十，超過六個月者│
│    │    │        │          │五計算。          │，按上開利率百分之二十計算。│
└──┴──┴────┴─────┴─────────┴──────────────┘
附表二
┌──┬──┬────┬─────┬─────────┬──────────────┐
│編號│種類│原借本金│ 現欠本金 │利息起迄日及利率  │違        約        金      │
│    │    │(新台幣)│ (新台幣) │                  │                            │
├──┼──┼────┼─────┼─────────┼──────────────┤
│    │    │        │八十五萬二│自八十八年八月二日│自八十八年九月三日起至清償日│
│ 一 │借據│一百萬元│千五百八十│起至清償日止按周年│止，逾期在六個月以內者，按上│
│    │    │        │三元      │利率百分之十點一零│開利率百分之十，超過六個月者│
│    │    │        │          │五計算。          │，按上開利率百分之二十計算。│
├──┼──┼────┼─────┼─────────┼──────────────┤
│ 二 │本票│一百萬元│一百萬元  │自八十八年七月九日│自八十八年八月十日起至清償日│
│    │    │        │          │起至清償日止按周年│止，逾期在六個月以內者，按上│                    │
│    │    │        │          │利率百分之十點六零│開利率百分之十，超過六個月者│                    │
│    │    │        │          │五計算。          │，按上開利率百分之二十計算。│
└──┴──┴────┴─────┴─────────┴──────────────┘


司法院資訊處製作；財團法人民間司法改革基金會備份。
